【裁判字號】    97,簡上,33
【裁判日期】    971013
【裁判案由】    拆屋還地
【裁判全文】
臺灣宜蘭地方法院民事判決              97年度簡上字第33號
上  訴  人  乙○○○
訴訟代理人  屠啟文律師
被上訴人    甲○○
上列當事人間請求拆屋還地事件，上訴人對於民國97年8 月13日
本院宜蘭簡易庭96年度宜簡字第251 號第一審判決提起上訴，並
聲請就關於假執行之部分，先為辯論及裁判，本院判決如下：
    主  文
假執行之上訴駁回。
准上訴人於原判決假執行程序實施前，以新台幣捌萬壹仟元為被
上訴人預供擔保後，得免為假執行。
第二審訴訟費用由上訴人負擔。
    事  實
一、上訴人方面：
(一)按第2 審法院應依聲請就關於假執行之上訴先為辯論及裁判
    ，民事訴訟法第455條定有明文。第2審法院依聲請就關於假
    執行之上訴先為辯論及裁判時，應命行必要的言詞辯論，其
    裁判應以判決行之；又法院得宣告准被告預供擔保或將請求
    標的物提存而免為假執行；依前項規定預供擔保或提存而免
    為假執行，應予標的物拍定、變賣或物之交付前為之，民事
    訴訟法第392條條2項、第3項定有明文，第2審亦不排除此一
    規定之適用。
(二)茲因系爭房屋為上訴人棲身之所，現供全家居住使用，而上
    訴人未諳法令，於原審中漏未為如受不利判決，願供擔保以
    免假執行之聲明，今未免遭被上訴人聲請假執行之強制執行
    ，至上訴人全家流落街頭，故就假執行之判決有一併上訴之
    必要，並請求鈞院就假執行之部分，依前揭規定先為辯論判
    決，俾利提供擔保，以維上訴人權益等語。
(三)並聲明：(1) 原判決關於假執行之判決，未宣告上訴人得預
    供擔保免為假執行部分廢棄； (2)上訴人願供擔保，請准宣
    告免為假執行。
二、被上訴人方面：
(一)本件原審依事證判決上訴人敗訴，實已符法正確，並無違誤
    。上訴人無權占地20餘年，亦係全村105 戶中唯一拒予出面
    協商解決之1 戶，本件又屬簡易判決程序，原審法院自有職
    權可宣告假執行，亦因上訴人在原審並未聲明「願供擔保，
    免予假執行」之主張，蓋原審並未就此准予判決，是上訴人
    關於假執行部分之上訴，亦無理由，應予駁回，以防範上訴
    人藉此延滯判決等語。
(二)並聲明：上訴駁回。
    理  由
一、按第二審法院應依聲請，就關於假執行之上訴，先為辯論及
    裁判，民事訴訟法第455 條定有明文。查本件被上訴人請求
    上訴人拆屋還地，經原審判決上訴人敗訴，並因本件為依簡
    易訴訟程序所為上訴人敗訴之判決，故依職權宣告被上訴人
    就原審判決得假執行。上訴人對原判決提起本件上訴，並請
    求將原判決關於假執行之判決，未宣告上訴人得預供擔保免
    為假執行部分廢棄，並聲明願供擔保，請准宣告免為假執行
    ，已就假執行部分提起上訴。是其聲請就關於假執行之上訴
    ，先為辯論及裁判，經核與前開規定相符，自應予准許。
二、次按，關於財產權之訴訟，其標的之金額或價額在新臺幣50
    （下同）萬元以下者，適用本章所定之簡易程序。又所命給
    付之金額或價額未逾50萬元之判決，法院應依職權宣告假執
    行；計算前項第5 款價額，準用關於計算訴訟標的價額之規
    定。民事訴訟法第427條第1項、第389條第1項第5款、第2項
    分別定有明文。查本件被上訴人於原審起訴主張被上訴人所
    有門牌號碼宜蘭縣員山鄉○○路416 號房屋，無權占用上訴
    人與訴外人共有之宜蘭縣員山鄉○○段806 地號之土地，占
    用面積為38.48 平方公尺，為此依所有權之法律關係訴請被
    上訴人應將占用前開土地之建物拆除後返還所占土地。核上
    訴人於原審起訴請求之訴訟標的價額為80,808元（即占用面
    積38.48㎡×系爭806地號土地之公告現值2,100元/㎡），未
    逾50萬元，乃為應適用簡易程序之財產權訴訟，是原審適用
    前開程序，並於判決被上訴人勝訴同時，依民事訴訟法第38
    9條第1項第5款、第2項之規定依職權宣告假執行，自屬有據
    ，且被上訴人亦不否認於原審並未為「如受不利判決，願供
    擔保請准宣告免為假執行」之聲明，則原判決於宣告上訴人
    得假執行時，未一併為被上訴人得為前開免為假執行之判決
    ，亦無違誤，上訴人請求廢棄改判，洵屬無據，應予駁回其
    上訴。
三、末按，法院得依聲請或依職權，宣告被告預供擔保，或將請
    求之標的物提存而免為假執行；又依前項規定預供擔保或提
    存而免為假執行，應於執行標的物拍定、變賣貨物之交付前
    為之。民事訴訟法第392條第2 項、第3項分別定有明文。查
    被上訴人於原審判決後迄今尚未聲請假執行，此乃為兩造所
    不爭執，且有本院案件繫屬查詢紀錄在卷可按，是本件假執
    行程序尚未實施，上訴人陳明願供擔保，請准宣告免為假執
    行，爰由本院酌定相當擔保金額宣告之。
四、結論：本件上訴為無理由，依民事訴訟法第436條之1 第3項
    、第449條第1項、第78條、第463條、第392條，判決如主文
    。
中    華    民    國    97    年    10    月    13    日
                  臺灣宜蘭地方法院民事庭
                      審判長法官  楊麗秋
                      法      官  林楨森
                      法      官  林翠華
正本係照原本作成
本判決不得上訴
中    華    民    國    97    年    10    月    14    日
                      書  記  官  林秀麗


司法院資訊處製作；財團法人民間司法改革基金會備份。
